臺灣高等法院刑事判決　　　　　　　　　　　　　九十一年度上訴字第二四二四號
　　上　訴　人
　　即　被　告 甲○○
右上訴人因毒品危害防制條例案件，不服臺灣板橋地方法院九十一年度訴字第四九六
號，中華民國九十一年四月八日第一審判決（聲請簡易判決處刑案號：臺灣板橋地方
法院檢察署九十年度毒偵字第四二六九號，移送併案審理案號：九十一年度毒偵字第
九五五號）提起上訴，本院判決如左：
    主  文
原判決撤銷。
甲○○連續施用第一級毒品，累犯，處有期徒刑拾月。
扣案之海洛因一小包（淨重零點零公克包裝重零點貳貳公克）沒收銷燬之，另注射
針筒貳支沒收之。
    事  實
一甲○○曾於民國八十五年間，因違反麻醉藥品管制條例案件，經臺灣臺中地方法院
  於八十五年十二月三十一日以八十五年度訴字第二四九九號判處有期徒刑三月，於
  八十六年一月三十一日確定，而於八十八年二月二十五日易科罰金執行完畢。竟猶
  不知悔改，前已因施用第二級毒品安非他命案件，經臺灣板橋地方法院檢察署檢察
  官聲請臺灣板橋地方法院九於八十八年五月五日以八十八年度毒聲字第二八四九號
  裁定令其入勒戒處所施以觀察、勒戒後，認無繼續施用毒品之傾向，業由台灣板橋
  地方法院檢察署檢察官於八十八年七月一日以八十八年度偵字第四一一○號為不起
  訴處分確定，詎其於五年內，復基於概括犯意，自九十年六月中旬某日起，又連續
  多次在臺北縣泰山鄉○○路○段二○一號五樓其住處施用第一級毒品海洛因。嗣為
  其父陳萬居發現，於九十年七月七日報警通知其到案後，經警對其採尿送驗，發覺
  有安非他命之陽性反應，因而查獲上情，並扣得海洛因一小包（淨重○．０三公克
  ，包裝重０．二二公克）及注射針筒二支。惟甲○○仍未有中斷，猶基於上開施用
  第一級毒品之概括犯意，繼續施用至九十年十一月十七日七時三十三分回溯二十四
  小時前某時止，同年十一月十七日，甲○○再次經警通知到案接受採尿送驗，復發
  現有嗎啡之陽性反應。嗣經臺灣板橋地方法院檢察署檢察官再聲請臺灣板橋地方法
  院於九十年十一月二十二日以九十年度毒聲字第四五六一號裁定令入勒戒處所施以
  觀察、勒戒後，認其有繼續施用毒品之傾向，再聲請臺灣板橋地方法院於九十年十
  二月三十一日以九十年度毒聲字第五０三三號裁定強制戒治一年。
二案經台北縣警察局新莊分局報請臺灣板橋地方法院檢察署檢察官偵查起訴。
    理  由
一、程序部分：
（一）按檢察官聲請以簡易判決處刑之案件，經法院認為有第四百五十一條之一第四
      項但書之情形者，即被告所犯之罪不合第四百四十九條所定得以簡易判決處
      刑之案件者；法院認定之犯罪事實顯然與檢察官據以求處罪刑之事實不符，
      或於審判中發現其他裁判上一罪之犯罪事實，足認檢察官之求刑顯不適當者；
      法院於審理後，認應為無罪、免訴、不受理或管轄錯誤判決之諭知者；檢
      察官之請求顯有不當或顯失公平者，應適用通常程序審判之，刑事訴訟法第四
      百五十二條定有明文。
（二）經查：本件檢察官雖原係就被告前揭犯行向原審法院三重簡易庭聲請簡易判決
      處刑，惟依檢察官所起訴被告甲○○連續施用第一級毒品海洛因之犯行，被告
      所犯法定最輕本刑為六月以上，而被告又曾因違反麻醉藥品管制條例案件，經
      臺灣臺中地方法院判處有期徒刑三月確定，甫於八十八年二月二十五日易科罰
      金執行完畢（此有臺灣高等法院檢察署刑案紀錄簡覆表、本院被告全國前案紀
      錄表在卷可稽），其受有期徒刑之執行完畢後，五年以內再犯有期徒刑以上之
      本罪，為累犯，依法應加重其刑，即令不再就其連續犯行遞予加重，其所受之
      宣告刑亦必逾六月，核與刑事訴訟法第四百四十九條得逕以簡易判決處刑之情
      形未合，即有上述刑事訴訟法第四百五十一條之一第四項但書第一款所定之情
      形，揆諸首揭說明，原審改依通常程序審判，應無不合。
二、認定犯罪事實所憑之證據及理由：
（一）訊據上訴人及被告甲○○坦承施用第一級毒品海洛因不諱，並經證人即被告之
      父陳萬居證實在卷，復有被告所有經警扣案之海洛因一小包（淨重○．０三公
      克，包裝重０．二二公克）及注射針筒二支可資佐證，該扣案之海洛因一小包
      ，亦經法務部調查局鑑定無訛（見九十年度毒偵字第四二六九號卷第二十六頁
      ）。警員出具之鑑定證明書雖載為０．一五公克，惟關於被告何時開始施用第
      一級毒品海洛因，被告甲○○於九十年十一月十七日警訊時供稱：伊自八十九
      年十一月起至九十年十一月八日，在臺北縣泰山鄉○○路○段二○一號五樓其
      住處施用第一級毒品海洛因，平均一天施用二次（見九十一年度毒偵字第九五
      五號卷第四頁），於原審供稱：伊是從九十年六月中旬開始施用，不是從八十
      九年施用（見原審卷第二十九頁），另於本院調查中供稱：伊是在八十九年十
      月間退伍時，退伍後有工作一段時間是從事裝潢業，工作四、五個月的時間之
      後，才開始施用第一級毒品海洛因的（即九十年三月間開始施用）（見本院九
      十一年八月二十七日訊問筆錄），前後供述不一，徵諸證人即被告之父陳萬居
      於九十年七月七日警訊時證稱：伊約在半個月前在被告房間內發現被告持有注
      射器二支及海洛因一包（見九十年度毒偵字第四二六九號卷第三頁反面），即
      於九十年六月二十二日左右發現扣案之注射器二支及海洛因一包，應以被告於
      原審所供自九十年六月中旬起開始施用為採信，所供自八十九年十一月起施用
      云云，尚無其他積極證據足以補強，應無足採，另所稱自退伍後之九十年三月
      間開始施用云云，核與其父陳萬居發現扣案注射器二支及海洛因一包之時間不
      符，要無可採。又於九十年七月七日及同年十一月十七日採集被告尿液經檢驗
      結果，均呈嗎啡之陽性反應，此有昭信科技顧問股份有限公司濫用藥物陽性檢
      體檢驗報告及臺灣檢驗科技股份有限公司濫用藥物尿液檢驗報告各一紙在卷可
      憑，查最後一次採集被告尿液之時間為九十年十一月十七日七時三十三分，而
      海洛因注射人體後，約於二十四小時內自尿中排出，有衛生署藥物食品檢驗局
      函乙份在卷足憑，足見被告最後一次施用海洛因之時間為九十年十一月十七日
      七時三十三分回溯二十四小時前某時，洵可認定，被告於原審供稱伊施用到被
      查獲之九十年十一月八日云云，顯非實情，不足採信。
（二）被告於八十五年間，因施用毒品案件，經臺灣板橋地方法院檢察署檢察官聲請
      原審於八十八年五月五日以八十八年度毒聲字第二八四九號裁定令其入勒戒處
      所施以觀察、勒戒後，認無繼續施用毒品之傾向，業由台灣板橋地方法院檢察
      署檢察官八十八年七月一日以八十八年度偵字第四一一○號為不起訴處分確定
      一節，亦有該不起訴處分書在卷足考。又被告因再施用第一級毒品，復經原審
      於九十年十一月二十二日以九十年度毒聲字第四五六一號裁定將其送觀察勒戒
      後，據認其有繼續施用毒品傾向，此並有上開裁定及臺灣臺北看守所附設勒戒
      處所九十年十二月二十四日「有無繼續施用毒品傾向證明書」一紙附卷可稽。
      再經檢察官聲請原審於九十年十二月三十一日以九十年度毒聲字第五０三三號
      裁定強制戒治一年，亦有卷附聲請書及裁定足憑。
（三）綜上查證，本件被告施用毒品之事證已明，其犯行堪以認定。
三、論罪：
  (一)核被告甲○○所為，係犯毒品危害防制條例第十條第一項之施用第一級毒品罪。
  (二)被告先後數次持有第一級毒品海洛因之低度行為，應為施用之高度行為所吸收，
    不另論持有第二級毒品罪。
  (三)被告先後多次施用第一級毒品之行為，時間緊接，犯罪構成要件相同，顯係基於
    概括之犯意而為，應依連續犯之規定論以一罪並加重其刑。
  (四)公訴人雖僅就被告於九十年七月七日前之施用第一級毒品行為提起公訴，而未就
    被告自九十年七月七日以後至同年十一月十七日七時三十三分回溯二十四小時前
    間多次施用第一級毒品之行為併為追訴，惟因後者與起訴事實有連續犯之裁判上
    一罪關係，乃起訴效力之所及，本院自應併予審判，附此敘明。
四、撤銷改判及理由：
    原審予以論罪科刑，固非無見，惟：被告施用第一級毒品海洛因係自九十年六月
    中旬某日起，至九十年十一月十七日七時三十三分回溯二十四小時前某時止，原
    審認施用至九十年十一月八日止，事實認定即有違誤，又扣案之海洛因一小包淨
    重零點零參公克已如前所述，原審載為淨重零點壹伍公克，亦有未合。被告甲○
    ○上訴意旨以伊已找到工作，原審量刑過重，指摘原判決不當，雖無理由，惟原
    判決既有可議，自應由本院予以撤銷改判。
五、科刑及其審酌事項：
（一）查被告有事實欄所載之犯罪科刑執行情形，有臺灣高等法院檢察署刑案紀錄簡
      覆表、本院被告全國前案紀錄表在卷可稽，其受有期徒刑之執行完畢後，五年
      以內再犯有期徒刑以上之本罪，為累犯，應依法遞予加重其刑。
（二）爰審酌被告犯罪之動機、手段、所生危害、犯後態度及施用第一級毒品海洛因
      係自九十年六月中旬某日起，至九十年十一月十七日七時三十三分回溯二十四
      小時前某時止等一切情狀，量處如主文第二項所示之刑。
六、沒收：
    扣案之海洛因一小包（淨重○．０三公克包裝重０．二二公克）係第一級毒品，
    應依毒品危害防制條例第十八條第一項前段規定，沒收銷燬之。另扣案之注射針
    筒二支，僅係被告  時供施打毒品之用，尚難認係專供施打毒品之器具，惟則係
    被告所有供施用毒品所用之器具，業據被告自承在卷，並經證人陳萬居證實，應
    依刑法第三十八條第一項第二款規定，沒收之。
七、適用之法律
  (一)刑事訴訟法第三百六十九條第一項前段、第三百六十四條、第二百九十九條第一
    項前段。
  (二)毒品危害防制條例第十條第一項、第十八條第一項前段。
  (三)刑法第十一條前段、第五十六條、第四十七條、第三十八條第一項第二款。
本案經檢察官林炳雄到庭執行職務。
中    華    民    國      九十一  年       九       月       二十六     日
                              臺灣高等法院刑事第二十二庭
                                  審判長法  官  許  正  順
                                        法  官  林  明  俊
                                        法  官  邱  同  印
右正本證明與原本無異。
如不服本判決應於收受送達後十日內向本院提出上訴書狀，其未敘述上訴之理由者並
得於提起上訴後十日內向本院補提理由書（均須按他造當事人之人數附繕本）。
                                        書記官  莊  昭  樹
中    華    民    國      九十一  年       九       月       二十七     日
附錄本案論罪科刑法條全文
毒品危害防制條例第十條
施用第一級毒品者，處六月以上五年以下有期徒刑。
施用第二級毒品者，處三年以下有期徒刑。
